【裁判字號】    90,自緝,540
【裁判日期】    901226
【裁判案由】    違反動產擔保交易法
【裁判全文】
臺灣臺中地方法院刑事判決                          九十年度自緝字第五四號
    自  訴  人  甲○○○有限公司  設台中市西屯區○○○街四號一樓
    代  表  人  丙○○
    代  理  人  戊○○
    被      告  乙○○
右列被告因違反動產擔保交易法案件，經自訴人提起自訴，本院判決如左：
    主  文
乙○○無罪。
    理  由
一、本件自訴意旨略以：被告乙○○於民國（下同）八十八年一月四日以動產擔保交
    易附條件買賣，分期付款之方式，向自訴人甲○○○有限公司購買車牌號碼ＯＢ
    Ｏ─三四三號機車（下簡稱系爭機車）乙輛，為動產擔保交易之債務人，約定總
    價金新台幣（下同）六萬六千二百四十元，分十二期給付，於每月十五日付款，
    每期應付款五千五百二十元，標的物存放地點為台中縣太平市○○路○段三一三
    巷九號被告住所，在價金未付清前，標的物所有權仍屬於自訴人所有，被告僅得
    依約佔有使用，不得任意遷移、出賣、出質、移轉抵押或為其他處分，乃被告在
    取得標的物之後，於八十八年七月十五日第六期即未繳納車款，經自訴人多次催
    討，均無法聯絡被告，且經自訴人多次前往契約書所約定該標的物存放地點欲取
    回該標的物，均未有所獲，因認被告涉嫌違反動產擔保交易法第三十八條罪嫌。
二、按犯罪事實應依證據認定之，無證據不得推定其犯罪事實，又不能證明被告犯罪
    者，應諭知無罪之判決，自訴案件亦在準用之列，刑事訴訟法第一百五十四條、
    第三百零一條第一項、第三百四十三條分別定有明文。次按事實之認定，應憑證
    據，如未能發現相當證據或證據不足以證明，自不能以推測或擬制之方法，以為
    裁判基礎，最高法院四十年台上字第八十六號著有判例，可資參照。又動產擔保
    交易法第三十八條之罪，必須動產擔保交易之債務人，意圖不法之利益，將標的
    物遷移、出賣、出質、移轉、抵押或為其他處分，致生損害於債權人，方得成立
    。
三、自訴人認被告涉嫌違反動產擔保交易法之犯行，無非係以被告僅繳付部分車款，
    於八十八年七月十五日第六期即未繳納車款，經派員前往約定處所尋找系爭機車
    均未有所獲，且無法聯絡被告等情為其論據，然訊據被告則堅詞否認有何上開犯
    行，辯稱：伊於付了六期車款時，系爭車輛即已遭竊，當時伊與伊兒子丁○○一
    同至派出所報案，警方叫伊等回家再找找看等語。經查：被告確實於向自訴人購
    買系爭機車後，僅付五期車款，其餘均未付款，為被告自白無訛，然其於購買該
    機車後截至繳納第六期車款八十八年七月十五日前失竊止，均將之停放於住處使
    用，之後該機車遭竊，曾至台中縣太平市新平派出所備案一節，業據證人丁○○
    到庭證述屬實（見本院九十年十一月十二日訊問筆錄）；自訴代理人亦僅陳稱：
    於八十八年七月十五日之後，被告因未能繳納第六期車款始至系爭機車約定停放
    處所察看，確實無系爭機車之蹤影，方才提出自訴，然如系爭機車早於八十八年
    七月十五日前即已失竊，自訴代理人當無可能在此以後於原約定處所找到系爭機
    車，且自訴代理人並未於被告付款之期間（即八十八年一月至七月間）前往約定
    處所察看系爭機車是否確實不在約定處所，即難證明被告之所以未付款，係因其
    將系爭機車遷移、出賣、出質、移轉、抵押或為其他處分，而具有不法利益，況
    且，如被告及證人丁○○所述失竊一情不虛，被告亦不該當將系爭機車為遷移等
    犯罪構成要件事實。
四、綜上所述，依自訴人所提現有證據，僅能證明被告未依約付款之事實，尚不能證
    明被告有意圖不法利益之違反動產擔保交易法之犯行，況本案於自訴人提出自訴
    後，被告業與自訴人達成和解，經被告與自訴代理人陳明在卷，益徵被告應無上
    開犯意。此外，復查無其他積極證據足資證明被告有何違反動產擔保交易法之犯
    行，本案被告犯罪嫌疑尚有不足，依法應為無罪判決之諭知。
據上論斷，應依刑事訴訟法第三百四十三條、第三百零一條第一項，判決如主文。
中      華      民      國      九十      年      十二    月    二十六  日
                                臺灣臺中地方法院刑事第六庭
                                    法  官  劉  麗  瑛
右正本證明與原本無異。
如不服本判決，應於送達後十日內向本院提出上訴狀 （須附繕本） ，上訴於台灣高等
法院台中分院。
                                    書記官
中      華      民      國      九十      年      十二    月    二十六  日


司法院資訊處製作；財團法人民間司法改革基金會備份。
